【裁判字號】    91,上訴,1804
【裁判日期】    920122
【裁判案由】    違反槍砲彈藥刀械管制條例
【裁判全文】
臺灣高等法院臺中分院刑事判決                  九十一年度上訴字第一八四號
    上  訴  人
    即  被  告  丙○○  男  二.
    指定辯護人  本院公設辯護人  甲○○
右上訴人因違反槍砲彈藥刀械管制條例案件，不服臺灣苗栗地方法院九十一年度訴字
第二六六號中華民國九十一年九月二十四日第一審判決（起訴案號：臺灣苗栗地方法
院檢察署九十一年度偵字第七０八號），提起上訴，本院判決如左：
    主      文
原判決撤銷。
丙○○未經許可，寄藏具有殺傷力之改造模型槍，處有期徒刑貳年，併科罰金新台幣
伍萬元，罰金如易服勞役，以新台幣玖佰元即銀元參佰元折算壹日。扣案之改造模型
槍壹枝（槍枝管制編號：0000000000號）沒收。
    事      實
一、丙○○於民國（下同）八十九年九月間某日，受綽號「劉貓」之成年男子劉茂菘
    （公訴人誤為楊明亮）之委託，即未經許可，代為保管具有殺傷力之改造八ＭＭ
    模型槍一枝（槍枝管制編號：0000000000號）而予寄藏，因畏懼為警
    查獲，遂至苗栗縣苗栗市○○里○○街二六０巷二號附近空地，見有一不詳車
    號之大貨車棄置該地，便將上開改造模型槍以塑膠袋包妥後，藏置於該大貨車之
    右前座上。嗣於九十一年二月七日，丙○○為警持搜索票在其住處內搜獲其所有
    之非屬槍彈、彈藥之主要組成零件之槍身一支、壓縮彈簧一支、槍管一支、複進
    桿一支、槍機一支、彈匣一個、彈殼二十二個及底火三十顆後（此部分不構成違
    反槍砲彈藥刀械管制條例之罪），於寄藏具有殺傷力之改造八ＭＭ模型槍行為未
    被查覺前，向警方自首其尚藏有槍枝，並帶同警方前往該空地搜出前開改造模型
    槍一把報繳，由警察予以扣案，始得知上情。
二、案經苗栗縣警察局移送臺灣苗栗地方法院檢察署檢察官偵查起訴。
    理      由
一、訊據上訴人即被告丙○○（下稱被告）對於右揭受託寄藏具有殺傷力之改造八Ｍ
    Ｍ模型槍一枝坦承不諱，並有扣案之改造模型槍一把可證，扣案槍彈經送請鑑定
    ，依內政部警政署刑事警察局九十一年三月五日刑鑑字第０九一００二九一五一
    號鑑驗通知書所載稱：認係德製八ＭＭ之改造模型槍，槍管已換裝土製金屬槍管
    ，機械性能良好，可擊發適用之子彈，認具殺傷力，有該函附卷可按（見偵查卷
    第四十四頁），被告辯稱：伊所保管之槍枝，應適用改造玩具槍之規定云云，委
    無可採。被告於警訊及偵查中對於交付其模型槍者為劉茂菘供述綦明（見偵查卷
    第八頁反面至第九頁、第十頁、第二十三頁反面至第二十四頁），對於劉茂菘如
    可將槍枝交付與其過程，供述甚詳，核與劉茂菘於警訊中供述確有帶上開不具
    殺力之槍枝半成品及扣案模型槍至被告住處等情符合（見偵查卷第二十八頁反面
    至第三十一頁），被告於警訊及偵查中供詞應可採信。被告嗣後於原審及本院改
    口供稱：將槍枝交付與其保管之人係已死亡之楊明亮云云，然其於原審已供陳：
    楊明亮於八十八年間時下半身癱瘓，因意志清醒，楊明亮在其房間將放在旁邊之
    槍枝交付與伊等語（見原審卷第十三頁），則楊明亮既然已癱瘓在床，如何能在
    未交付槍枝與被告之前，妥善保管違禁物之槍枝，被告於原審及本院所供係楊明
    亮交付槍枝之供詞與常理有違，無非圖卸劉茂菘刑責而為迴護之詞，非可採信。
    本件事證明確，被告犯行堪予認定，應依法論科。
二、核被告所為，係犯槍砲彈藥刀械管制條例第十條第四項之未經許可，寄藏改造可
    發射子彈具有殺傷力之手槍罪。被告持有槍枝之低度行為，為寄藏槍枝之高度行
    為所吸收。被告對於犯上揭違反槍砲彈藥刀械管制條例之罪，於未發覺之前自首
    而受裁判，並報繳其持有之改造模型槍，業經證人即承辦警員龔煒源於原審證稱
    ：「（總共搜到二把，第二把具有殺傷力的是被告自己提供還是你們查到的？）
    是他自己供的。（根據卷證，你們是搜索到第一把之後，回部隊製作筆錄以後才
    再發現第二把槍？）是。」等情屬實（見原審卷第五十五、五十六頁），依槍砲
    彈藥刀械管制條例第十八條第一項前段規定，減輕其刑。原審以被告罪證明確，
    依法論罪科刑，固非無見，惟查：原判決卻認定交付槍枝者為劉茂菘，與公訴人
    起訴事實敘明交付模型槍與被告者為楊明亮不同，然而原判決就此未於理由中論
    敘其認定事實所依據之理由為何，尚有未合；原判決認定被告受劉茂菘之委託，
    代為保管改造之八ＭＭ模型槍一支，惟主文卻論以被告係「未經許可，持有具有
    殺傷力之改造模型槍」，而非寄藏具有殺傷力之改造模型槍行為，尚有未洽；犯
    槍砲彈藥刀械管制條例之罪自首，並報繳其持有全部槍砲者，減輕或免除其刑，
    槍砲彈藥刀械管制條例第十八條第一項前段明文，此與刑法刑法第六十二條前段
    均係就自首而為規定，依特別法優先於普通法適用，應適用槍砲彈藥刀械管制條
    例第十八條第一項前段之規定，原判決適用刑法第六十二條前段規定，亦有未當
    ；被告受託寄藏者僅一枝改造模型槍，復符合自首報繳槍枝之規定，原審科處有
    期徒刑五年，併科罰金新台幣十五萬元，量刑失之過重，亦有可議。被告上訴意
    旨辯稱扣案之槍枝應適用改造玩具槍之規定，固無可取，惟其指摘原判決量刑過
    重則非無理由，原判決既有上述可議之處，自屬無可維持，應由本院撤銷改判。
    爰審酌被告之品行、犯罪之動機、目的及犯罪後之態度等一切情狀，量處如主文
    第二項所示之刑，及諭知罰金易服勞役之折算標準，以示懲儆。另按，槍砲彈藥
    刀械管制條第十九條業於九十年十一月十四日公布刪除並於同年月十六日生效，
    是本件已無宣告強制工作之必要，附此敘明。扣案之改造模型槍一枝（槍枝管制
    編號：0000000000號）為違禁物，應依法沒收。
據上論斷，應依刑事訴訟法第三百六十九條第一項前段、第三百六十四條、第二百九
十九條第一項前段，槍砲彈藥刀械管制條例第十條第四項、第十八條第一項前段，刑
法第十一條前段、第四十二條第二項、第三十八條第一項第一款，罰金罰鍰提高標準
條例第二條，判決如主文。
本案經檢察官乙○○到庭執行職務。
中      華      民      國      九十二  年      一      月      二十二  日
                                臺灣高等法院臺中分院刑事第七庭
                                      審判長法  官  林  榮  龍
                                            法  官  黃  日  隆
                                            法  官  江  錫  麟
右正本證明與原本無異。
如不服本判決應於收受送達後十日內向本院提出上訴書狀，其未敘述上訴之理由者並
得於提起上訴後十日內向本院補提理由書（均須按他造當事人之人數附繕本）。
                                            書記官  陳  振  海
中      華      民      國      九十二  年      一      月      二十三  日
附錄論罪科刑法條：
槍砲彈藥刀械管制條例第十條第四項：
未經許可，持有、寄藏或意圖販賣而陳列改造模型槍者，處三年以上十年以下有期徒
刑，併科新臺幣七百萬元以下罰金。
                                                                        Ａ


司法院資訊處製作；財團法人民間司法改革基金會備份。
